【裁判字號】    99,易,1043
【裁判日期】    991227
【裁判案由】    竊盜
【裁判全文】
臺灣桃園地方法院刑事判決              99年度易字第1043號
公  訴  人  臺灣桃園地方法院檢察署檢察官
被      告  蔡慶文
上列被告因竊盜案件，經檢察官提起公訴（99年度偵字第19813
號），本院判決如下︰
    主  文
蔡慶文犯踰越安全設備竊盜罪，處有期徒刑柒月。
    事  實
一、蔡慶文意圖為自己不法之所有，基於竊盜之犯意，於民國99
    年7 月18日凌晨0 時50分許，在桃園縣龍潭鄉上林村溝西29
    號之5 劉學曉之倉庫外，利用該處窗戶毀壞後僅以化妝鏡擋
    住之機會，徒手拆除上址倉庫廁所窗戶上之化妝鏡，繼而踰
    越窗戶之安全設備而進入該倉庫內，竊取劉學曉所有之工業
    用鐵製電風扇【價值約新臺幣（下同）3,000 元，下稱電扇
    】1 臺得手。嗣欲離開之際，旋經劉學曉當場發現後通知警
    方到場而為警查獲，始查悉上情。
二、案經桃園縣政府警察局龍潭分局報告臺灣桃園地方法院檢察
    署檢察官偵查起訴。
    理  由
壹、證據能力部分：
    按被告以外之人於審判外之言詞或書面陳述，除法律有規定
    者外，不得作為證據。又被告以外之人於審判外之陳述，雖
    不符前4 條之規定，而經當事人於審判程序同意作為證據，
    法院審酌該言詞陳述或書面陳述作成時之情況，認為適當者
    ，亦得為證據。當事人、代理人或辯護人於法院調查證據時
    ，知有第159 條第1 項不得為證據之情形，而未於言詞辯論
    終結前聲明異議者，視為有前項之同意，刑事訴訟法第159
    條第1 項、第159 條之5 第1 項、第2 項分別定有明文。查
    本案認定事實所引用之卷證資料，除原已符同法第159 條之
    1 至第159 條之4 規定、及法律另有規定等傳聞法則例外規
    定，而得作為證據外，其餘卷證資料，並無證據證明係公務
    員違背法定程序所取得，而檢察官、被告於本院行準備程序
    及審理時，均不爭執其證據能力，且本院審酌前揭陳述作成
    時之情況，並無違法取證之瑕疵，亦認以之作為證據為適當
    ，是本件有關被告以外之人於審判外之言詞或書面陳述等供
    述證據，依前揭法條意旨，自均得為證據。
貳、實體部分：
一、訊據被告蔡慶文矢口否認有何加重竊盜犯行，辯稱：伊並無
    竊取被害人劉學曉之電扇，被害人看到伊時，伊在鄉○○道
    上行走，被害人不可能會看到伊偷竊，當日伊僅係去案發現
    場找被害人弟弟劉學渠喝酒，去現場釣魚云云。經查：
  (一)被告於前揭時、地，在被害人之倉庫外，利用該處窗戶毀壞
    後僅以化妝鏡擋住之機會，徒手拆除上址倉庫廁所窗戶上之
    化妝鏡，繼而踰越窗戶進入該倉庫內，竊取被害人所有之電
    扇1 臺。嗣被告欲離開之際，旋經被害人當場發現後通知警
    方到場而為警查獲一節，迭據被害人於警詢、偵訊及本院審
    理時指證綦詳（見99年度偵字第19813 號卷，下稱偵卷，第
    12 至14 頁、第37頁；本院卷第19至21頁），亦據證人即查
    獲時員警黃榮裕於本院審理時證述在卷（見本院卷第20頁反
    面至第21頁），而被告於案發當晚有到現場，且案發現場有
    電扇一節，亦據被告於警詢及本院審理時自承在卷（見偵卷
    第7至8頁、本院卷第23頁），是被害人並無誤認之情。此外
    ，並有查獲現場照片6 張、贓物認領保管單1 紙在卷可稽（
    見偵卷第21至23頁），上揭事實，自堪認定。
  (二)被告雖以前詞置辯，惟查：
  1.被告前於本院行準備程序時供稱：伊案發當晚離開時，未注
    意到有無電扇云云（見本院審易卷第24頁反面），惟於本院
    審理時則翻異前詞改稱：當晚在現場有看到電扇等語（見本
    院卷第23頁），前後供述互有齟齬，顯悖常情，自難盡信。
  2.又被告雖辯稱：被害人看到伊時，伊在「鄉○○道」上行走
    ，被害人不可能會看到伊偷竊云云，惟被告前於警詢時則供
    稱：案發當晚伊僅敲擊「該倉庫大門」，就有人追趕伊云云
    （見偵卷第7 頁），足徵被告自承在案發現場之上址倉庫外
    ，即遭人察覺伊在現場。況被害人於案發當日，目睹被告徒
    手將其電扇搬出上址倉庫一節，亦迭據被害人於警詢、偵訊
    及本院審理時證述歷歷，已如前述，益見被告前揭犯行，確
    於上址倉庫外即遭察覺，被害人自可目睹被告行竊過程無疑
    。是被告前揭所辯，顯係臨訟畏罪飾卸之詞，殊無足採。
  3.衡情案發當時，正值夜深人靜之凌晨0 時50分許，一般人均
    已就寢，除有要事或深厚交情者相訪，一般人均不願接待外
    客。被告案發當時為44歲成年人，當知此情，豈會僅因「喝
    酒」小事，竟於凌晨時分登門造訪，率爾打擾他人安眠？再
    查被害人弟弟劉學渠已歿，業據被害人陳明在卷（見本院卷
    第19頁），則被告苟係基於「深厚交情」到訪，豈會不知悉
    劉學渠已歿？被告又如何邀同已歿之劉學渠喝酒？是被告辯
    稱到案發現場目的係為訪友，顯違常理，實難憑信。又證人
    黃榮裕於本院審理時證稱：其到現場時，並無看到被告手上
    有釣具等語（見本院卷第21頁），參以釣魚必須有釣竿等器
    具予以輔助始可，則被告案發時既無持釣具，如何能釣魚？
    是被告辯稱：到案發現場釣魚云云，實悖常情，殊難置信。
  4.衡情被害人與證人黃榮裕與被告間，彼等無怨懟或金錢糾紛
    及仇恨，業據被害人及證人黃榮裕證述在卷（見本院卷第20
    、21頁），被告亦不爭執，被害人及證人黃榮裕當無甘冒偽
    證重責攀誣被告之理。又被害人對本案竊盜之時間、地點、
    行為人、行為方式、受損財物等主要基本事實，迭於警詢、
    偵訊及本院審理時均指訴一致無牴，亦據證人黃榮裕證述在
    卷，並有前揭客觀事證相佐，實屬信而有徵，自堪採信。
 (三)綜上，被告前揭所辯，顯係狡辯之詞，無足採信。本件事證
   明確，被告前揭加重竊盜犯行，洵堪認定，應予依法論科。
二、論罪科刑部分：
  (一)按刑法第321 條第1 項第2 款規定將「門扇」、「牆垣」、
    「其他安全設備」並列。則所謂「門扇」應專指門戶而言，
    指分隔住宅或建築物內外之出入口大門而言。而所謂「其他
    安全設備」，指門扇、牆垣以外，依社會通常觀念足認為防
    盜之一切設備者，即屬相當（最高法院25年上字第4168號判
    例意旨參照），是「窗戶」既具有防閑之效用，依社會通常
    之觀念，屬於維護安全之防盜設備，自屬該條文所規定之「
    安全設備」無誤（最高法院33年上字第1504號判例意旨參照
    ）。雖被害人認上址倉庫窗戶無防閑功能等語（見本院卷第
    21頁反面），尚屬被害人個人主觀意見，要與一般社會通念
    有別，自非可據此而為有利被告之認定，附此敘明。是核被
    告前揭所為，係犯刑法第321 條第1 項第2 款之踰越安全設
    備竊盜罪。
  (二)爰審酌被告不思以正途牟取所需，任意竊取他人財物，法治
    觀念淡薄，律己力不佳，且以踰越安全設備之方式進入處所
    內竊盜，對社會治安危害非微，雖所竊上開財物價值僅3,00
    0 元，業據被害人自承在卷（見偵卷第13頁），並經被害人
    領回，有贓物認領保管單1 紙在卷可徵（見偵卷第24頁），
    被害人所受損害非鉅，惟被告犯罪後猶製新詞詭辯，未見悔
    意，不知惕警，犯後態度不佳等一切情狀，量處如主文所示
    之刑。
據上論斷，應依刑事訴訟法第299 條第1 項前段，刑法第321 條
第1 項第2 款，判決如主文。
本案經檢察官蔡佩玲到庭執行職務。
中    華    民    國    99    年    12    月    27    日
                  刑事第八庭    法  官  謝枚霏
以上正本證明與原本無異。
如不服本判決應於收受判決後10日內向本院提出上訴書狀，並應
敘述具體理由。其未敘述上訴理由者，應於上訴期間屆滿後20日
內向本院補提理由書( 均須按他造當事人之人數附繕本) 「切勿
逕送上級法院」。
                                書記官  冒佩妤
中    華    民    國    99    年    12    月    28    日
附錄本判決論罪之法條：
中華民國刑法第321條
（加重竊盜罪）
犯竊盜罪而有左列情形之一者，處 6 月以上、 5 年以下有期徒
刑：
一、於夜間侵入住宅或有人居住之建築物、船艦或隱匿其內而犯
    之者。
二、毀越門扇、牆垣或其他安全設備而犯之者。
三、攜帶兇器而犯之者。
四、結夥三人以上而犯之者。
五、乘火災、水災或其他災害之際而犯之者。
六、在車站或埠頭而犯之者。
前項之未遂犯罰之。

司法院資訊處製作；財團法人民間司法改革基金會備份。
